【裁判字號】    90,台上,7711
【裁判日期】    901220
【裁判案由】    誣告
【裁判全文】
最高法院刑事判決                                九十年度台上字第七七一一號
    上  訴  人  甲○○
    選任辯護人  黃銘照律師
                李慧芬律師
                林辰彥律師
右上訴人因吳維莉自訴誣告案件，不服台灣高等法院中華民國八十八年十月十九日第
二審判決（八十八年度上訴字第三○二二號，自訴案號：台灣台北地方法院八十八年
度自字第五八七號），提起上訴，本院判決如左：
    主  文
原判決撤銷，發回台灣高等法院。
    理  由
本件原判決認定上訴人甲○○與自訴人吳維莉原係過從甚密之舊識，嗣因故久未往來
。因吳維莉持原判決附表（下稱「附表」）一、二所示之借據二紙，以甲○○向其詐
借新台幣二萬五千元為由，先後對上訴人提出詐欺之告訴及自訴。上訴人明知附表一
、二所示之借據確係其親筆所書，竟意圖使吳維莉受刑事處分，先於民國八十六年六
月十九日偽稱附表一、二所示借據均為吳維莉偽造，吳維莉卻持以誣指上訴人詐欺云
云，向台灣台北地方法院檢察署檢察官對吳維莉提出誣告之告訴。復承前開誣告之同
一犯意，於八十六年十二月二十九日，再提出刑事補充告訴理由追加告訴狀，向檢察
官追加告訴吳維莉涉嫌偽造文書，仍捏稱吳維莉偽造附表一、二所示借據云云。嗣經
檢察官查明該等借據均為上訴人所書寫，而對吳維莉為不起訴處分等情。乃維持第一
審論處上訴人意圖他人受刑事處分，向該管公務員誣告罪刑之判決，駁回上訴人在第
二審之上訴。固非無見。
惟查，(一)、第一審法院於審理中，將前述二紙借據函請憲兵學校鑑定該二借據上手寫
文字筆跡是否同一人所為。該校鑑定結論，認如附表一、二所示借據全部文字筆跡間
，書寫之個性、慣性、特徵、筆劃關連及組織方式相同，有該校八十八年四月十二日
執正字第一三七三號函為證（見第一審卷第一一○至一一三頁），但證人即承辦此
鑑定之經辦員董繼宗於原審證述：「（問：本院委請貴校所為借據之鑑定，依貴校
4.12.第一三七三號函所附鑑定報告中第八項鑑定結果指出，送鑑之借據兩份筆跡之書
寫個性、慣性特徵、筆劃關連及組織方式相同，是否意謂出自同一人之筆跡﹖）我們
只能認定筆跡相同。」，僅謂該兩份借據筆跡特徵相同而已，並未肯定該二紙借據確
係同一人所書寫，尤未證明均係上訴人所為。乃原判決以參諸調查局及刑事警察局鑑
定該二借據上之簽名與上訴人筆跡相符，而認定該二借據之「內容」及簽名，均為上
訴人所書（見原判決理由第一段之(二)），所為論斷尚與論理法則相違。(二)、卷宗內之
筆錄及其他文書可為證據者，應向被告宣讀或告以要旨，使其明白辯論之機會，刑事
訴訟法第一百六十五條第一項定有明文。依原審八十八年十月十二日審判筆錄記載，
該法院審理期日訊問上訴人而提示上訴人筆錄及相關之鑑定文書時，僅為「提示」而
已，並未宣讀其內容或告以要旨，未踐行上述法定程序，自係應於審判期日調查之證
據而未予調查之違法，其採為論罪之基礎，判決當然違背法令。上訴人上訴意旨，指
摘原判決不當，非無理由，應認有發回更審之原因。
據上論結，應依刑事訴訟法第三百九十七條、第四百零一條，判決如主文。
中      華      民      國     九十     年     十二     月     二十     日
                              最高法院刑事第七庭
                                  審判長法官  吳  雄  銘
                                        法官  池  啟  明
                                        法官  石  木  欽
                                        法官  郭  毓  洲
                                        法官  吳  三  龍
      右正本證明與原本無異
                                              書  記  官
中      華      民      國     九十     年     十二     月    二十四    日


司法院資訊處製作；財團法人民間司法改革基金會備份。
